【裁判字號】    99,訴,604
【裁判日期】    990921
【裁判案由】    違反毒品危害防制條例
【裁判全文】
臺灣嘉義地方法院刑事判決               99年度訴字第604號
公  訴  人  臺灣嘉義地方法院檢察署檢察官
被      告  甲○○
上列被告因違反毒品危害防制條例案件，經檢察官提起公訴（99
年度毒偵字第835 號），被告於準備程序中就被訴事實為有罪陳
述，經本院合議庭裁定由受命法官改依簡式審判程序審理，本院
判決如下：
    主  文
甲○○施用第一級毒品，累犯，處有期徒刑捌月。
    犯 罪 事 實
一、甲○○前因施用毒品案件，經本院裁定強制戒治，移付執行
    後，因無繼續強制戒治之必要，復據本院裁定停止強制戒治
    ，所餘期間付保護管束，民國92年12月10日期滿未據撤銷，
    視為已執行完畢。前開強制戒治執行完畢後5 年內，又因施
    用毒品犯行，經本院94年度訴字第11號判決判處有期徒刑10
    月確定。另因施用毒品案件，經本院97年度訴字第790 號判
    決判處有期徒刑1 年6 月確定，甫於99年1 月31日縮刑期滿
    執行完畢。猶不知悔改，再基於施用第一級毒品海洛因（以
    下簡稱海洛因）之犯意，於99年4 月24日23時許，在嘉義市
    ○○路ET電子遊藝場的廁所內，非法施用海洛因1 次。嗣於
    99年4 月28日凌晨0 時30分許，警方至其家中處理家庭糾紛
    案件時，主動向警方坦承施用毒品，且經其同意採尿送驗，
    結果呈嗎啡陽性反應。
二、案經嘉義縣警察局水上分局報告臺灣嘉義地方法院檢察署檢
    察官偵查起訴。
    理  由
一、本件係經被告甲○○於準備程序當庭表示認罪，而經本院裁
    定以簡式審判程序加以審理，則依據刑事訴訟法第273 條之
    2 、同法第159 條第2 項之規定，不適用傳聞法則有關限制
    證據能力之相關規定，合先敘明。
二、上揭犯罪事實，業據被告甲○○於本院審理中坦承不諱；又
    被告於99年4 月28日凌晨1 時許，經警得其同意採尿送驗，
    其結果呈嗎啡陽性（按施用海洛因後，經人體之水解代謝作
    用，會呈嗎啡陽性反應）反應等情，有臺灣檢驗科技股份有
    限公司濫用藥物檢驗報告（檢體編號為：水A060號）、同意
    書、代號與真實姓名對照表各1 份在卷足憑，是被告上揭自
    白核與事實相符，應堪採信。另毒品危害防制條例第20條就
    施用毒品者，祇於「初犯」及「5 年後再犯」2 種情形，有
    其追訴條件之限制，即須於初犯經觀察、勒戒或強制戒治釋
    放後，5 年內均無施用毒品之行為，始能認其前所實施之觀
    察、勒戒或強制戒治已足遮斷毒癮，而得於5 年後再犯時，
    再予適用初犯之規定，重行觀察、勒戒等程序。倘5 年內已
    經再犯，被依法追訴處罰，縱其第3 次（或第3 次以上）施
    用毒品之時間在初犯釋放5 年以後，即與「5 年後再犯」之
    情形有別，且因已於「5 年內再犯」，顯見其再犯率甚高，
    原實施觀察、勒戒或強制戒治，已無法收其實效，而無5 年
    戒斷期之存在，自無再經觀察、勒戒及強制戒治之必要，應
    得逕行追訴處罰（最高法院97年度第5 次刑事庭會議決議參
    照）。本件被告前因施用毒品案件，經本院裁定強制戒治，
    移付執行後，因無繼續強制戒治之必要，復據本院裁定停止
    強制戒治，所餘期間付保護管束，92年12月10日期滿未據撤
    銷，視為已執行完畢。前開強制戒治執行完畢後5 年內，又
    因施用毒品犯行，經本院94年度訴字第11號判決判處有期徒
    刑10月確定等情，有臺灣高等法院被告前案紀錄表1 份附卷
    可稽。是被告既曾於「5 年內再犯」，且經法院判處罪刑確
    定，揆諸上開說明，本件被告施用海洛因之犯行，雖係於其
    前受強制戒治執行完畢釋放5 年後再犯，仍得依毒品危害防
    制條例第23條第2 項之規定，予以追訴處罰。從而，本件事
    證明確，被告施用第一級毒品海洛因之犯行，洵堪認定，應
    依法論科。
三、查海洛因為毒品危害防制條例第2 條第2 項第1 款所定之第
    一級毒品，故核被告甲○○所為，係犯毒品危害防制條例第
    10條第1 項之施用第一級毒品罪。被告施用前持有海洛因之
    低度行為，應為施用之高度行為所吸收，不另論罪。又被告
    前因施用毒品案，經本院97年度訴字第790 號判決判處有期
    徒刑1 年6 月確定，甫於99年1 月31日縮刑期滿執行完畢等
    情，有上揭前案紀錄表在卷可稽，其於受徒刑之執行完畢後
    ，5 年以內故意再犯本件有期徒刑以上之罪，為累犯，應依
    刑法第47條第1 項之規定加重其刑。另被告於施用毒品後，
    因故與其父張金湖於家中發生衝突，經警據報到場處理，被
    告即向警方坦承有於上開時間施用毒品之犯行，並同意驗尿
    送驗，而主動接受裁判，有嘉義縣警察局水上分局南新派出
    所警員郭俊宏職務報告1 份足資佐證（見本院卷第17頁），
    核與自首之要件相合，又無特別規定情形，自得依刑法第62
    條前段，先加重後減輕之。爰審酌被告曾因施用毒品經裁定
    強制戒治，其後又不斷施用毒品，更再犯本案，足見其未徹
    底戒除施用毒品，惟念及施用毒品本質上係戕害自身健康之
    行為，尚未嚴重破壞社會秩序或侵害他人權益，且被告坦承
    犯行、犯後態度尚屬良好暨其犯罪之動機、目的、手段、國
    中畢業之智識程度等一切情狀，量處如主文所示之刑，以示
    懲儆。
據上論斷，應依刑事訴訟法第273 條之1 第1 項、第299 條第1
項前段，毒品危害防制條例第10條第1 項，刑法第11條前段、第
47條第1 項、第62條前段，判決如主文。
本案經檢察官林俊良到庭執行職務。
中    華    民    國    99    年     9    月    21    日
                  刑事第一庭    法  官  張志偉
以上正本證明與原本無異。
如不服本判決應於收受判決後10日內向本院提出上訴書狀，並應
敘述具體理由；其未敘述上訴理由者，應於上訴期間屆滿後20日
內向本院補提理由書（均須按他造當事人之人數附繕本）「切勿
逕送上級法院」。
中    華    民    國    99    年    9     月    21    日
                                書記官  張子涵
附錄法條：
毒品危害防制條例第10條第1 項
施用第一級毒品者，處6 月以上5 年以下有期徒刑。

司法院資訊處製作；財團法人民間司法改革基金會備份。
